【裁判字號】    95,交聲,163
【裁判日期】    950920
【裁判案由】    違反道路交通管理處罰條例聲明異議
【裁判全文】
臺灣基隆地方法院交通事件裁定         95年度交聲字第163號
原處分機關  交通部公路總局臺北區監理所基隆監理站
異  議  人
即受處分人  甲○○
上列異議人即受處分人因違反道路交通管理處罰條例案件，對於
交通部公路總局臺北區監理所基隆監理站於中華民國95年9月7日
所為之裁決（原處分案號：基監字第裁42-RA0000000號、基監字
第裁42-RA0000000號），聲明異議，本院裁定如下：
    主  文
異議駁回。
    理  由
一、原處分意旨略以：異議人即受處分人甲○○於民國95年5 月
    8日下午1時4分許、同年6月6日下午1時7 分許，二度駕駛車
    牌號碼6G-8972 號自用小客車，行經國道高速公路大業隧道
    出口29號橋之路段（非屬高速公路，為一般市區道路），行
    車時速分別係70、69公里，業已超過該處行車速限50公里，
    經測速照相採證後，為警依法逕行舉發，故依道路交通管理
    處罰條例第40條第1項、第63條第1項第1 款等規定，各裁處
    異議人罰鍰新臺幣（下同）1,900元、1,700元，並各記違規
    點數一點等語。
二、異議意旨略以：大業隧道之速限為時速70公里，一出隧道之
    29號橋之時速就降低成50公里，在不到50公尺內要煞車減速
    ，反而容易引起車禍；另異議人於95年6 月22日收到上開95
    年5月8日該次超速違規之舉發通知單，隨即於95年6 月28日
    繳納罰鍰完畢，而95年6月6日該次違規之舉發通知單係於95
    年7 月18日才收受，原處分機關在異議人第一次收到舉發通
    知單之前，針對相同地點違規超速行為再予舉發，顯有違背
    道路交通法規之立法目的，故向本院提出異議，求為撤銷原
    處分云云。
三、按汽車駕駛人，行車速度，超過規定之最高時速，除有行車
    速度未超過規定之最高時速60公里以上之情形，處1,200 元
    以上2,400 元以下罰鍰；汽車駕駛人有上開情形，除依原條
    款處罰鍰外，並記違規點數一點，現行道路交通管理處罰條
    例第40條、第63條第1項第1款定有明文（道路交通管理處罰
    條例部分修正條文，已於95年7月1日施行，本院引用現行法
    規定之依據，詳如理由五所述）。
四、經查：
    (一)國道中山高速公路北上大業隧道入口前，設有最高速限
        標誌（行車時速限制70公里），該標誌距離隧道入口約
        37.1公尺，隧道內全長556 公尺，隧道內並無加設其他
        速限標誌，隧道出口處設有最高速限標誌（行車時速限
        制50公里），該標誌距隧道出口約66.2公尺，並於最高
        速限標誌下方，設有「常有闖紅燈及測速照相」黃色警
        告標誌牌，以提醒用路人注意前方常有照相設施，隧道
        出口處，所設最高速限標誌距離「雷射測速自動照相設
        備」約121.5 公尺之事實，有本院卷附基隆市警察局95
        年4 月10日基警交字第0950009621號函暨現場查證照片
        3 張可稽，足見駕駛人駕車出大業隧道後約66.2公尺後
        ，速限始降低為50公里，且有測速照相之警示標誌，用
        意即在於提醒駕駛人減低車速，另尚有121.5 公尺之緩
        衝距離，並無異議人所稱駕駛人需在不到50公尺之距離
        煞車減速，容易引發車禍之情形。異議人此部分辯解，
        核無可採。
    (二)按逕行舉發汽車有同條例第40條規定之情形，其違規地
        點相距6公里以上、違規時間相隔6分鐘以上或行駛經過
        一個路口以上者，得連續舉發，道路交通管理處罰條例
        第85條之1第2項第1 款定有明文。另「數行為違反同一
        或不同行政法上義務之規定者，分別處罰之」，94年2
        月5日制定公布、95年2月5 日施行之行政罰法第25條亦
        有明文。本件異議人二度超速違規雖屬同一地點，然前
        後違規時間相距約28日，顯為彼此獨立之二違規行為，
        依前揭法條意旨，原處分機關就上開二超速違規行為分
        別裁罰，於法並無不合。又舉發單位確於違規行為成立
        之日起三個月內完成逕行舉發（95年5月24日、同年6月
        23日），異議人自承於95年6月22日、同年7月18日收受
        舉發通知單（異議狀理由參照），亦無異議人所稱舉發
        單位寄發舉發通知單延遲達45日之問題。
    (三)又經以科學儀器取得證據資料證明其行為違規，得逕行
        舉發，道路交通管理處罰條例第7條之2第1項第7款定有
        明文。本件舉發單位係以測速照相設備採證後逕行舉發
        ，於法本無不合，異議人辯稱應由員警開單後直接交付
        駕駛人，以達警告、教育之效能云云，亦有誤會。
    (四)綜上所陳，原處分機關就異議人超速之違規行為加以裁
        罰，認事用法並無違誤。從而，本件異議為無理由，應
        予駁回。
五、行為後法律或自治條例有變更者，適用行政機關最初裁處時
    之法律或自治條例。但裁處前之法律或自治條例有利於受處
    罰者，適用最有利於受處罰者之規定，94年2月5日制定公布
    、95年2月5日施行之行政罰法第5 條定有明文。自上開條文
    之立法理由：「明定法律或自治條例變更時之適用，係採『
    從新從輕』之處罰原則，即於行為後之法律或自治條例有變
    更者，原則上係「從新」，適用行政機關最初裁處時之法律
    或自治條例；僅於裁處前之法律或自治條例有利於受處罰者
    ，始例外『從輕』」，適用最有利於受處罰者之規定」，堪
    認行政罰之法律變更，係以行政機關（交通案件則為監理機
    關或裁決所）裁處時作為比較基準，蓋交通異議事件屬於司
    法救濟程序，而非主管機關職權作為，法院僅在審查原處分
    是否適法，尚無從以其後變更之新法認有利於當事人而加以
    變更。此亦可從行政罰法原草案條文之立法理由中所稱：「
    裁處」除法律另有規定外，原則上不包括訴願決定及行政法
    院之判決等語查悉。查道路交通管理處罰條例前經立法院大
    幅修正，相關條文於94年12月28日經總統修正公布，施行日
    期則授權由行政院以命令定之。嗣經行政院以95年6 月23日
    行政院院臺交字第0950087685號令發布修正條文除第29條之
    2 、第31條、第31條之2、第32條之1、第42條、第73條、第
    82條至84條，自96年1月1日施行，其餘定自95年7月1日施行
    。本件原處分機關裁處時，道路交通管理處罰條例第40條第
    1項（修正條文修正第1項，並刪除第2項）、第63條第1項第
    1款等修正條文已於95年7月1 日施行，因就行車速度未超過
    規定之最高時速60公里以上者之處罰要件與罰則並未修正，
    依行政罰法第5 條之規定，原處分機關裁處「前」並無較有
    利異議人之法律，應逕行適用最初裁處時之法律即現行道路
    交通管理處罰條例第40條、第63條第1項第1款之規定即可，
    併此指明。
據上論斷，應依道路交通案件處理辦法第19條，裁定如主文。
中    華    民    國    95    年    9     月    20    日
                  交通法庭法  官  楊皓清
以上正本證明與原本無異。
對於本件裁定如有不服，應於收受送達後5日內，向本院提出抗
告書狀，敘述抗告之理由，抗告於臺灣高等法院。
中    華    民    國    95    年    9     月    20    日
                          書記官  王月娥


司法院資訊處製作；財團法人民間司法改革基金會備份。
